【裁判字號】    89,訴,620
【裁判日期】    890426
【裁判案由】    偽造文書
【裁判全文】
台灣台中地方法院刑事判決                          八十九年度訴字第六二號
    公  訴  人  台灣台中地方法院檢察署檢察官
    被      告  己○○
    選任辯護人  施瑞章
右列被告因偽造文書案件，經檢察官提起公訴（八十八年度偵緝字第一○八八  號）
，本院判決如左：
    主  文
己○○行使偽造私文書，足以生損害於他人及公眾，處有期徒刑伍月。偽造之豐簡字
第三八八號，八十六年十月十三日上訴書上，甲○○○、辛○○、子○○、卯○○、
巳○○、乙○○、癸○○、辰○○、庚○○、壬○○、丑○○、寅○○、丁○○、戊○○、丙○○等之印文及偽刻之甲○○○、辛○○、子○○、卯○○、巳○○、乙○○、癸○○、辰○○、庚○○、壬○○、丑○○、寅○○、丁○○、戊○○、丙○○
等拾伍人之印章各壹枚均沒收。
    事  實
一、己○○在台中縣大雅鄉雅環保齡球館內擺設賭博性電動玩具，並雇用黃雅惠一人
    ，於民國（下同）八十六年六月七日為警查獲，並當場查獲賭客即甲○○○、辛○○、子○○、卯○○、巳○○、乙○○、癸○○、辰○○、庚○○、壬○○、
    丑○○、寅○○、丁○○、戊○○、丙○○等十五人，此等賭客經台灣台中地方
    法院豐原簡易庭於八十六年九月二十二日以八十六年豐簡字第三八八號判決後，
    並無上訴意願，且戊○○及蘇茂青分別於八十六年七月十七日及同年月二十二日
    死亡，原審判決送達前上訴人二人均已亡故，故亦無可能由其本人，再委託他人
    提出上訴，己○○竟擅自委託楊光華律師（已死亡另由公訴人為不起訴處分）上
    訴，並偽刻前揭賭客之私章，並擅自為前揭賭客製作上訴書，並於八十六年十月
    十三日，向台灣台中地方法院提出上訴，足以生損害於前揭賭客及司法資源之虛
    耗。
二、案經台灣台中地方法院移送臺灣臺中地方法院檢察署檢察官偵查起訴。
    理  由
一、訊據被告己○○對右揭委託律師為前揭被害人提起上訴等情，並不諱言，惟否認
    有偽造文書之犯行，辯稱其是於八十六年六月七日為警查獲時，即當場對賭客甲○○○、辛○○、子○○、卯○○、巳○○、乙○○、癸○○、辰○○、庚○○
    、壬○○、丑○○、寅○○、丁○○、戊○○、丙○○等十五人表示會協助其等
    處理法律上程序，並為其等所同意，後來其個人經起訴之案件，為台灣台中地方
    法院判決無罪，而上開賭客確經以簡易判決處刑認定有罪判決罰金，二者判決結
    果有異，所以才基於前經為之概括授權，委託律師為其等利益對上開有罪判決提
    起上訴等語。惟查本件證人即本院八十六年度豐簡字第三八八號之被告甲○○○
    、辛○○、子○○、卯○○、乙○○、癸○○、辰○○、庚○○、壬○○、丑○○、寅○○、丁○○、丙○○等十三人，確未對該案提起上訴，亦未委託他人上
    訴，且該案上訴狀並非其等所撰寫，亦未於上訴狀紙上蓋章，其等並無上訴之意
    思，業據其等於偵查中或本院審理中分別到庭證述在卷，且戊○○及蘇茂青分別
    於八十六年七月十七日及同年月二十二日死亡，並有戶籍謄本二紙存於本院八十
    七年度豐簡上字第一六六號卷可憑。雖證人子○○、丑○○、寅○○、丁○○等
    人於本院審理中亦曾到庭證述其等有聽到被告在派出所時有說過要替他們解決法
    律問題云云，此證述不惟與其等前開明確證陳其等並無上訴之意思有違，且核情
    苟被告確係有經賭客甲○○○等十三人之概括授權，並需上訴，核情被告亦應向
    其等表明，並請其等署名或交付印章，豈有自行代刻私章逕為提起上訴之理，是
    以被告所辯及證人子○○、丑○○、寅○○、丁○○等人，於本院審理中之證述
    其等有聽到被告於派出所說過要替其等解決法律程序等情，顯為事後卸責或迴護
    之詞，應不足採信，被告之犯行堪予認定。
二、核被告所為，係犯刑法第二百十六條行使第二百十條之罪，被告偽造私印、私印
    文，係偽造私文書之部分行為，其偽造私文書後持以行使，其偽造之低度行為並
    為行使之高度行為所吸收，均不另論罪。被告利用不知情之楊光華律師而達其行
    使偽造私文書之犯行，為間接正犯。又被告一行為同時行使偽造前開戊○○等十
    五人之私文書犯行，係一行為觸犯同種數罪名，屬想像競合關係，應從一罪處斷
    。爰審酌被告犯罪之動機、目的、手段，犯罪所生之危害、犯罪後之態度等一切
    情狀，量處如主文所示之刑。偽造之八十六年十月十三日上訴書上甲○○○、辛○○、子○○、卯○○、巳○○、乙○○、癸○○、辰○○、庚○○、壬○○、
    丑○○、寅○○、丁○○、戊○○、丙○○人之印文，及偽刻之甲○○○、辛○○、子○○、卯○○、巳○○、乙○○、癸○○、辰○○、庚○○、壬○○、丑
    ○○、寅○○、丁○○、戊○○、丙○○等人之印章尚未能證明已滅失不存在，
    均應依刑法第二百十九條之規定予以宣告沒收。
據上論斷，應依刑事訴訟法第二百九十九條第一項前段，刑法第二百一十條、第二百
十六條、第五十五條、第二百十九條判決如主文。
中    華    民    國    八十  九  年      四        月    二十六        日
                                        法  官  柯  崑  輝
右正本證明與原本無異。
如不服本判決，應於送達後十日內向本院提出上訴狀(須附繕本)，上訴於台灣高等
法院台中分院。
                                        書記官
中    華    民    國    八十  九  年      四        月    二十六        日
附錄論罪科刑法條
刑法第二百十條偽造、變造私文書，足以生損害於公眾或他人者，處五年以下有期徒
刑。
刑法第二百十六條
行使第二百十條至第二百十五條之文書者，依偽造、變造文書或登載不實事項或使登
載不實事項之規定處斷。


司法院資訊處製作；財團法人民間司法改革基金會備份。
